臺灣高等法院花蓮分院刑事判決　　　　　　　　　　　九十一年度上訴字第五一號
　　上　訴　人　臺灣花蓮地方法院檢察署檢察官
　　被　　　告　乙○○
　　指定辯護人　本院助理法官劉柏駿
右上訴人因被告違反毒品危害防制條例案件，不服臺灣花蓮地方法院八十九年度訴字
第三一二號中華民國九十年十二月二十六日第一審判決（起訴案號：臺灣花蓮地方法
院檢察署八十八年度偵字第四三○三、四四五七、八十九年度偵字第八八四號），提
起上訴，本院判決如左：
    主  文
原判決關於販賣及轉讓第二級毒品部分撤銷。
乙○○連續轉讓第二級毒品，處有期徒刑壹年陸月。查獲扣案之第二級毒品安非他命
拾小包（驗後含袋剩餘重量為捌點貳公克）沒收銷燬之。
    事  實
一乙○○基於轉讓第二級毒品安非他命之概括犯意，於民國（下同）八十八年十月初
  某日至同年月二十一日間，連續在花蓮縣吉安鄉○○村○○路○段三○五號甲○○
  住處，以交換玫瑰石（無營利之意圖）及無償贈與之方式，轉讓第二級毒品安非他
  命予甲○○施用，合計共四次（其中兩次以安非他命交換玫瑰石；其中二次係無償
  贈與）。經警於八十八年十月二十四日查獲，並扣得安非他命十小包（驗後含袋剩
  餘重量為八．二公克）二案經花蓮縣警察局花蓮分局移送臺灣花蓮地方法院檢察署
  檢察官偵查起訴。
    理  由
一訊據被告乙○○雖坦承其曾經前往甲○○家中看玫瑰石及無償轉讓第二級毒品安非
  他命予甲○○施用之事實（見本院卷第九五頁），惟矢口否認有以安非他命與甲○
  ○交換玫瑰石之情事，並辯稱：因承辦員警向伊稱不會以販賣起訴，伊才於警訊中
  承認伊係以安非他命與甲○○交換玫瑰石云云。
二惟查：被告曾於右揭時間前往甲○○住處看玫瑰石四次，且四次均有交付安非他命
  予甲○○施用一節，已經證人甲○○於本院受命法官訊問時明確指證在卷（見本院
  卷第五一頁）。雖甲○○另稱：被告是否有拿走玫瑰石（即以安非他命交換玫瑰石
  ），伊已經忘了云云。惟衡諸一般經驗法則，甲○○既能對被告前來家中看玫瑰石
  及交付安非他命之時間及次數有明確之記憶，顯然不致對被告是否有拿玫瑰石之重
  要情節有所遺忘，故甲○○所稱伊忘記被告有無以安非他命向伊交換玫瑰石一節，
  顯係意圖迴護被告之詞，並不足取。足徵甲○○於警訊中所稱被告共交付伊安非他
  命四次，其中兩次是無償贈與（因未看到中意的玫瑰石，但仍交付安非他命予甲○
  ○施用），其中兩次則是以玫瑰石交換等情，確係甲○○於自由意志下所為之供述
  。是甲○○之前所稱伊於警訊中因遭受承辦員警逼迫，始為不利於被告之供述一節
  ，不足採信。另被告係於八十八年十月二十四日上午與甲○○一同在遊藝場打電動
  玩具時遭警查獲（見警訊卷第十至十一頁），足見截至案發時為止，被告與甲○○
  並未交惡，衡諸常情，甲○○顯無故意誣陷被告之可能，甲○○前揭不利於被告之
  陳述，自非不得作為被告不利之證據。
三按販賣毒品罪，必須行為人意圖營利而販入或賣出毒品，始足當之。而被告以「以
  物易物」方式取得其所需要之玫瑰石，固具有買賣之形式，惟依前揭說明，仍須證
  明被告具有營利之意思，始能論以販賣毒品罪名。查甲○○於警訊中即已明確證稱
  ：被告係經朋友之介紹，前往伊住處觀賞玫瑰石，係伊主動要求以玫瑰石向被告交
  換安非他命等情（見警訊卷第十六頁），是被告前往甲○○住處之目的，原本係出
  於觀賞及購買玫瑰石之動機，至為明顯。而進行「以物易物」交易之雙方，係以物
  品替代金錢之方式，向對方換取自己所需要之物品，故「以物易物」之目的係重在
  物品之取得，與一般買賣中之賣方係以賺取價差為目的之情形並不相同。況玫瑰石
  因其具有稀有及美觀之特性，而具有一定之市場價值，其價值之高低，雖非全無客
  觀之標準可循（例如玫瑰石之大小、顏色、紋路），惟其中多涉及主觀之感受，故
  玫瑰石交易價格之形成，端視買賣雙方對玫瑰石主觀之評價而定，此乃眾所週知之
  事實。據此，尤不得以被告有以安非他命與甲○○交換玫瑰石之事實，即依推測之
  詞，遽認被告係出於營利之意圖。是檢察官認被告前述兩次以安非他命向甲○○交
  換玫瑰石之行為，係觸犯毒品危害防制條例第四條第二項之販賣第二級毒品罪，起
  訴法條尚有未洽，應予變更。
四被告罪證明確，核其所為，係犯毒品危害防制條例第八條第二項之轉讓第二級毒品
  罪。其四次犯行，時間緊接，所犯罪名相同，依其情節，顯係出於概括之犯意為之
  ，為連續犯，爰依刑法第五十六條之規定以一罪論，並加重其刑。原審失察，遽為
  無罪之諭知，尚有未洽。檢察官上訴意旨執此指摘原判決不當，為有理由，本院自
  應予以撤銷改判。爰審酌被告轉讓安非他命之數量不多，犯罪所生之危害尚非重大
  及其犯罪後之態度等一切情狀後，量處有期徒刑一年六月，以示懲儆。扣案之白色
  結晶物十小包，確係第二級毒品安非他命（驗後含袋剩餘八．二公克），有行政院
  衛生署花蓮醫院復函可稽（見本院卷第七五頁），應依毒品危害防制條例第十八條
  第一項之規定，諭知沒收銷燬之。
據上論斷，應依刑事訴訟法第三百六十九條第一項前段、第三百六十四條、第三百條
、第二百九十九條第一項前段，毒品危害防制條例第八條第二項、第十八條第一項，
刑法第十一條前段、第五十六條，判決如主文。
本案經檢察官李土城到庭執行職務。
中      華      民      國    九十一    年     十一     月     十一     日
                                    審判長法官  謝  志  揚
                                          法官  賴  淳  良
                                          法官  何  方  興
右正本證明與原本無異。
如不服本判決應於判決送達後十日內向本院提出上訴狀。其未敘述理由者，並應於提
出上訴狀後十日內向本院補提理由狀（須附繕本）。
                                        書記官  劉  妙  娘
中      華      民      國    九十一    年     十一     月      十一    日
